臺灣苗栗地方法院民事小額判決　　　　　　　　　　　九十三年度苗小字第八一號
　　原　　　告　國泰世紀產物保險股份有限公司
　　法定代理人　乙○○
　　訴訟代理人　丙○○
　　　　　　　　甲○○
　　被　　　告　丁○○
　　訴訟代理人　陳淑芬律師
　　被　　　告　戊○
當事人間請求侵權行為損害賠償事件，本院於民國九十三年四月六日言詞辯論終結，
判決如下：
    主    文
被告應連帶給付原告新台幣捌萬元，及自民國九十二年十二月二十六日起至清償日止
，按年息百分之五計算之利息。
訴訟費用新台幣壹仟元由被告連帶負擔。
本判決得假執行。
    事實及理由
壹、原告之聲明：如主文第一項所示。
貳、事實摘要：
一、原告主張被告丁○○於九十二年九月十日十九時十分許，駕駛車號Ｑ九─０一九
    七號自小客車，行經國道一號高速公路南向九十三點七公里處，因未保持安全距
    離追撞訴外人即被保險人陳靜雯向原告投保車體損失險之車號六五一九─ＦＺ號
    自小客車（以下簡稱系爭自小客車），另被告戊○駕駛車號ＬＵ─一八一三號自
    小貨車，於前揭時地亦因未保持安全距離追撞被告丁○○所駕前開自小客車，致
    被告丁○○所駕自小客車第二次撞擊系爭自小客車，致系爭自小客車嚴重受損。
    原告已依保險契約之約定，賠付訴外人陳靜雯九萬七千八百十七元（其中工資為
    三萬五千九百五十五元、零件費用為六萬三千零六十二元，合計九萬九千零十七
    元，原告實付九萬七千八百十七元）。為此依保險法第五十三條及共同侵權行為
    之法律關係，訴請被告連帶給付如主文第一項所示之金額及遲延利息等語。
二、被告丁○○則以本件車禍事故之肇事責任，依台灣省竹苗區車輛事故鑑定委員會
    鑑定意見書所示共有二段肇責，第一段被告丁○○未保持行車安全距離為肇事原
    因，第二段被告戊○未保持行車安全距離為肇事原因，被告丁○○肇事後被撞無
    肇事原因。事故發生時，被告丁○○敬所駕車輛僅輕微碰撞系爭自小客車，系爭
    自小客車受損情形並不嚴重。而被告戊○於被告丁○○肇事後，又因未保持行車
    安全距離自後追撞被告丁○○所駕車輛，致被告丁○○所駕車輛再往前推撞系爭
    自小客車，致系爭自小客車受損嚴重。是被告丁○○自僅負第一段車禍之賠償責
    任，至第二段車禍既係被告戊○所造成，自應由被告戊○負最大賠償責任等語，
    資為抗辯。
三、被告戊○則以系爭自小客車毀損係因被告丁○○之過失所致，與其無關等語，資
    為抗辯。
、法院之判斷：
一、原告主張被告丁○○於九十二年九月十日十九時十分許，駕駛車號Ｑ九─０一九
    七號自小客車，行經國道一號高速公路南向九十三點七公里處，因未保持安全距
    離追撞訴外人即被保險人陳靜雯向原告投保車體損失險之系爭自小客車，另被告
    戊○駕駛車號ＬＵ─一八一三號自小貨車，於前揭時地亦因未保持安全距離追撞
    被告丁○○所駕前開自小客車，致被告丁○○所駕自小客車第二次撞擊系爭自小
    客車，致系爭自小客車嚴重受損。原告已依保險契約之約定，賠付訴外人陳靜雯
    九萬七千八百十七元（其中工資為三萬五千九百五十五元、零件費用為六萬三千
    零六十二元，合計九萬九千零十七元，原告實付九萬七千八百十七元）之事實，
    ，業據提出與所述相符之汽車保險理賠計算書、統一發票、領款收據、估價單、
    行車執照、駕駛執照及系爭自小客車受損照片等件為證，且有台灣省竹苗區車輛
    事故鑑定委員會鑑定意見書一件附卷可憑，並為被告丁○○所不爭執，自堪信原
    告之主張為真實。被告戊○空言辯稱系爭自小客車毀損係因被告丁○○之過失所
    致，與其無關等語，自無足採。
二、按汽車在同一車道行駛時，除擬超越前車外，後車與前車之間應保持隨時可以煞
    停之距離，道路交通安全規則第九十四條第一項定有明文。又汽車行駛高速公路
    ，前後兩車間之行車安全距離，高速公路交通管制規則第六條亦著有明文。被告
    丁○○駕車行經前揭路段，疏未注意前開規定，致撞及訴外人陳靜雯所駕駛之系
    爭自小客車，且致系爭自小客車受損，則揆諸前揭規定，被告丁○○顯有過失甚
    明；另被告戊○駕車行經前揭路段，亦疏未注意前開規定，致撞及被告丁○○所
    駕自小客車，並致被告丁○○所駕之車再往前推撞訴外人陳靜雯所駕駛之系爭自
    小客車，而致系爭自小客車再度受損，則揆諸前揭規定，被告戊○亦有過失甚明
    ；而系爭自小客車受損既因被告二人之過失行為所致，二者間有相當因果關係亦
    至為明確。
三、次按數人共同不法侵害他人之權利者，連帶負損害賠償責任﹔不能知其中孰為加
　　害人者，亦同，民法第一百八十五條第一項規定有明文。又民事上之共同侵權行
　　為（狹義的共同侵權行為，即加害行為）與刑事上之共同正犯，其構成要件並不
　　完全相同，共同侵權行為人間不以有意思聯絡為必要，數人因過失不法侵害他人
　　之權利，苟各行為人之過失行為，均為其所生損害共同原因，即所謂行為關連共
  　同，亦足成立共同侵權行為，依民法第一百八十五條第一項前段之規定，各過失
    行為人對於被害人應負全部損害之連帶賠償責任，最高法院亦著有六十七年台上
    字第一七三七號判例意旨可資參照。本件系爭自小客車既因被告二人之過失而致
    毀損，已如前述，則依前開法條規定及判例意旨，自應就訴外人陳靜雯因系爭自
    小客車毀損所受損害連帶負賠償責任。被告丁○○所辯其僅負第一段車禍之賠償
    責任，至第二段車禍既係被告戊○所造成，應由被告戊○負最大賠償責任云云，
    及被告戊○所辯系爭自小客車毀損係因被告丁○○之過失所致，與其無關云云，
    均無可採。
四、再按不法毀損他人之物者，被害人得請求賠償其物因毀損所減少之價額，民法第
    一百九十六條定有明文；又物被毀損時，被害人除得依民法第一百九十六條請求
    賠償外，並不排除民法第二百十三條至第二百十五條之適用，依民法第一百九十
    六條請求賠償物被毀損所減少之價額，得以修復費用為估定標準，但以必要者為
    限，故修理材料以新品換舊品應予折舊，即以新零件更換舊零件之折舊部分，非
    屬必要費用，應予扣除（參照最高法院七十七年第九次民事庭會議決議）。查原
    告主張訴外人陳靜雯所有系爭自小客車遭被告二人撞及毀損，其所需修復費用其
    中工資為三萬五千九百五十五元、零件費用為六萬三千零六十二元之事實，固如
    前述，惟訴外人陳靜雯所有之系爭自小客車係於九十二年七月出廠，有汽車行車
    執照影本在卷可憑，迄本件車禍發生時即九十二年九月十日止，實際使用日數為
    一月又二十五日，依前揭說明，以新品換舊品而更換之零件，即應予折舊，而依
    行政院（七九）財字第０六七０號、台（四五）財字第四一八０號令所頒之「固
    定資產耐用年數表」及「固定資產折舊率表」之規定，系爭自小客車之耐用年限
    為五年，再依財政部（五八）如財稅發字第一０八三號發布之固定資產折舊採定
    率遞減法之計算方法，其每年應折舊千分之三六九，又參酌「營利事業所得稅結
    算申報查核準則」第九十五條第八項規定，固定資產折舊採用定率遞減法，以一
    年為計算單位，其使用期間未滿一年者，按實際使用月數相當於全年之比例計算
    之，不滿一月者，以月計，則上開修理費之零件部分六萬三千零六十二元，其折
    舊金額為三千八百七十八元（63062×0.369×2／12=3878，元以下四捨五入）非
    屬必要費用，應予扣除，是系爭自小客車之零件部分修理費用為五萬九千一百八
    十四元（00000-0000=59184），另工資部分為三萬五千九百五十五元，合計必要
    之修復費用為九萬五千一百三十九元。原告主張之車輛修復費用，在此範圍內，
    自屬必要之修復費用。
五、再按被保險人因保險人應負保險責任之損失發生，而對於第三人有損失賠償請求
    權者，保險人得於給付賠償金額後，代位行使被保險人對於第三人之請求權；但
    其所請求之數額，以不逾賠償金額為限，保險法第五十三條第一項定有明文。原
    告已賠付其所承保訴外人即被保險人陳靜雯所有之系爭自小客車修理費，已如前
    述，自得代位訴外人陳靜雯依共同侵權行為之法律關係，行使對被告二人之損害
    賠償請求權，請求被告二人連帶賠償上開必要之修復費用。從而，原告基於共同
    侵權行為及保險代位之法律關係，請求被告二人連帶給付系爭自小客車之修復費
    用八萬元，及自起訴狀繕本送達翌日即九十二年十二月二十六日起至清償日止，
    按年息百分之五計算之利息，自屬有據，應予准許。
六、本件屬小額訴訟，就被告敗訴部分，應依民事訴訟法第四百三十六條之二十之規
    定宣告假執行。
七、據上論結，本件原告之訴為有理由，依民事訴訟法第四百三十六條之二十三、第
    四百三十六條第二項、第八十五條第二項、第四百三十六條之二十，判決如主文
    。
中　　　華　　　民　　　國　　九十三　　年　　　四　　　月　　 十六 　　日
                                  苗栗簡易庭法　　　官    王萬金
正本係照原本作成。
如不服本判決，應於判決送達後二十日內，以判決違背法令為理由，向本院提出上訴
狀並表明上訴理由，及須按他造當事人之人數附繕本。上訴理由應表明：
  一、原判決所違背之法令及其具體內容，
  二、依訴訟資料可認為原判決有違背法令之具體事實。
中　　　華　　　民　　　國　　九十三　　年　　　四　　　月　　 十六 　　日
                                            法院書記官    白孝慈
